【裁判字號】    98,易,2935
【裁判日期】    981008
【裁判案由】    詐欺
【裁判全文】
臺灣臺中地方法院刑事判決              98年度易字第2935號
公  訴  人  臺灣臺中地方法院檢察署檢察官
被      告  戊○○
上列被告因詐欺案件，經檢察官提起公訴（98年度偵字第17709
號、第18940號、第19656號）及移送併辦（臺灣士林地方法院檢
察署98年度偵字第12159 號），本院判決如下：
    主  文
戊○○犯幫助共同詐欺取財罪，處有期徒刑肆月，如易科罰金，
以新臺幣壹仟元折算壹日。
    犯罪事實
一、戊○○明知金融帳戶為個人理財之重要工具，且依其智識經
    驗亦知詐騙集團會利用人頭帳戶詐騙款項，若任意將金融帳
    戶掌控權交予他人，將淪為詐騙集團犯罪使用，竟仍基於縱
    使他人持其請領之金融帳戶以詐欺取財，亦不違背其本意之
    幫助詐欺之犯意，於民國98年5月20日前之某時，在不詳地
    點，將其所有之合作金庫商業銀行南屯分行帳號第00000000
    00000號及臺灣土地銀行北屯分行帳號第000000000000號帳
    戶之存摺、提款卡及提款密碼，交付予上開犯罪集團某真實
    姓名年籍不詳之成年人使用。嗣該犯罪集團成員取得該金融
    帳戶、提款卡及提款密碼後，復意圖為自己不法所有，先後
    為下列詐欺取財犯行：
  (一)於98年5月24日晚間7時許，推由真實姓名年籍不詳之某成年
    女子，佯稱為華南銀行陳小姐，以電話向甲○○訛稱略以：
    妳之前向MOMO電視臺所購買之瘦身衣，因為作業疏失，須妳
    親持提款卡至自動櫃員機操作消除扣款等語，致使甲○○陷
    於錯誤，依其指示至自動櫃員機前操作，欲消除扣款，嗣甲○○發現無法消除扣款，該名女子復進一步指示甲○○將款
    項提匯至其所指定之不詳帳戶內，甲○○聞言均依其指示辦
    理。該名女子見甲○○已受騙，承前不法所有之意圖，於稍
    後，再以電話向甲○○訛稱：中國信託銀行主管表示無法消
    除扣款，須另持他行提款卡辦理消除等語，致使甲○○再次
    陷於錯誤，依其指示至自動櫃員機前操作，而於當日晚間9
    時45分57秒許，將其設於第一銀行帳號第00000000000號帳
    戶內之新臺幣（下同）29,989元匯入戊○○上開臺灣土地銀
    行北屯分行帳號第000000000000號帳戶內（另於當日晚間8
    時6分16秒許，將其設於上海銀行帳號第00000000000000號
    帳戶內之19,989元匯入王年添設於華南商業銀行建成分行帳
    號第000000000000號帳戶內），而受有財產上之損害。
  (二)於98年5月24日21時7分許，推由真實姓名年籍不詳之某成年
    人自稱為MOMO購物網客服中心，先以來電顯示號碼00000000
    00號電話向丁○○訛稱：妳於日前於網路購物付款時操作錯
    誤，操作成分期付款，需要至自動櫃員機前操作以解除分期
    付款等語，致使丁○○陷於錯誤，至臺中縣大里市土地銀行
    國光分行依其指示操作自動櫃員機，而於同日晚間10時43分
    55秒、46分5秒、48分4秒、49分34秒許，分別將25,000元、
    25,000元、23,000元、2,000元共4筆合計75,000元，存至戊○○上開臺灣土地銀行北屯分行帳號第000000000000號帳戶
    內，而受有財產上之損害。
  (三)於98年5月24日晚間10時14分許，推由真實姓名年籍不詳之
    某成年女子，先以來電顯示號碼0000000000號電話向己○○
    訛稱：你於MOMO網站購買隨身碟是網路刷卡，因工作人員疏
    失所以會扣款12次，國泰世華銀行之客服人員會跟你聯絡等
    語，嗣再由另名真實姓名年籍不詳之某成年女子，佯稱係國
    泰世華銀行客服人員謝小姐，以來電顯示號碼000000000電
    話，向己○○訛稱：須至自動櫃員機前依指示操作匯款等語
    ，致使己○○陷於錯誤，至設於臺南市○○區○○路1段新
    天地對面之郵局內，依其指示操作自動櫃員機，而於同日晚
    間10時55分47秒許，將其設於寶島商業銀行帳號第00000000
    000000號帳戶內之29,988元匯入戊○○上開合作金庫商業銀
    行南屯分行帳號第0000000000000號帳戶內，而受有財產上
    之損害。
  (四)於98年5月24日晚間10時26分前某時許，推由真實姓名年籍
    不詳之某成年人自稱為MOMO電視購物臺人員，以電話向乙○○訛稱：你之前購物之轉帳錯誤未完成，須持提款卡至自動
    櫃員機操作以取消設定等語，致使乙○○陷於錯誤，至設於
    雲林縣元長鄉○○街之元長郵局內，依其指示操作自動櫃員
    機，而於同日晚間10時26分39秒、11時0分43秒、翌日0時
    27分21秒許，分別將29,989元、18,999元、29,989元共3筆
    合計78,977元匯入戊○○上開合作金庫商業銀行南屯分行帳
    號第0000000000000號帳戶內，而受有財產上之損害。
    嗣因甲○○、丁○○、己○○、乙○○發覺有異，乃報警處
    理，始循線查知上情。
二、案經丁○○訴由臺中市警察局第三分局及己○○、乙○○訴
    由臺中市警察局第四分局報請臺灣臺中地方法院檢察署檢察
    官偵查起訴，及甲○○訴由臺北市政府警察局大同分局報請
    臺灣士林地方法院檢察署檢察官移送審理。
    理  由
壹、程序部分：
    按被告以外之人（包括證人、鑑定人、告訴人、被害人及共
    同被告等）於審判外之陳述雖不符刑事訴訟法第159條之1至
    之4等4條之規定，而經當事人於審判程序同意作為證據，法
    院審酌該言詞陳述或書面陳述作成時之情況，認為適當者，
    亦得為證據；當事人、代理人或辯護人於法院調查證據時，
    知有刑事訴訟法第159條第1項不得為證據之情形，而未於言
    詞辯論終結前聲明異議者，視為有前項之同意，同法第159
    條之5 定有明文。立法意旨在於傳聞證據未經當事人之反對
    詰問予以核實，原則上先予排除。惟若當事人已放棄反對詰
    問權，於審判程序中表明同意該等傳聞證據可作為證據；或
    於言詞辯論終結前未聲明異議，基於尊重當事人對傳聞證據
    之處分權，及證據資料愈豐富，愈有助於真實發見之理念，
    且強化言詞辯論主義，使訴訟程序得以順暢進行，上開傳聞
    證據亦均具有證據能力。查本件證人即被害人甲○○、丁○○、己○○、乙○○等人於警詢中之指訴，及卷附之郵政自
    動櫃員機交易明細表、臺北縣政府警察局蘆洲分局德音派出
    所受理刑事案件報案三聯單、內政部警政署反詐騙案件紀錄
    表、受理詐騙帳戶通報警示簡便格式表、臺灣土地銀行北屯
    分行98年7月10日北屯存字第0980000226號函及檢附之戊○○帳戶之存款印鑑卡及客戶歷史交易明細查詢、臺灣土地銀
    行存款印鑑卡、開戶資料、客戶歷史資料明細查詢、臺中市
    警察局第三分局健康派出所受理詐騙帳戶通報警示簡便格式
    表、金融機構聯防機制通報單、內政部警政署反詐騙諮詢專
    線紀錄表、土地銀行自動櫃員機存戶交易明細表、受理各類
    案件紀錄表、受理刑事案件報案三聯單、臺南市警察局第二
    分局南門派出所受理詐騙帳戶通報警示簡便格式表受理各類
    案件紀錄表、內政部警政署詐騙案件紀錄表、郵局自動櫃員
    機交易明細1張、雲林縣警察局虎尾分局元長分駐所陳報單
    、雲林縣警察局虎尾分局元長分駐所受理詐騙帳戶通報警示
    簡便格式表、雲林縣警察局虎尾分局元長分駐所受理刑事案
    件報案三聯單、內政部警政署反詐騙案件紀錄表、受理詐騙
    帳戶通報警示簡便格式表、受理人頭帳戶案件通報單、郵局
    自動櫃員機交易明細3張、存摺影本1份、合作金庫南屯分行
    提出之戊○○身分資料、各類存款分戶交易明細表、合作金
    庫銀行南屯分行98年6月17日合金南屯存字第0980002335號
    函及檢附之帳號0000000000000之開戶人身分正影本及自開
    戶日93年9月10日起至98年5月25日止交易明細表、郵局自動
    櫃員機交易明細，臺南市警察第二分局南門派出所受理詐騙
    帳戶通報警示簡便格式表、內政部警政署反詐騙案件紀錄表
    等，依卷證所示，其等作成之狀態，並無違背其等個人意思
    而為陳述，或其他違法取得之情形，且公訴人、被告於本院
    審理中表示對於本件卷內已存在之證據之證據能力不爭執（
    本院卷第17頁、第32至35頁），亦即對證人甲○○、丁○○
    、己○○、乙○○於警詢中之指訴，及卷附郵政自動櫃員機
    交易明細表、臺北縣政府警察局蘆洲分局德音派出所受理刑
    事案件報案三聯單、內政部警政署反詐騙案件紀錄表、受理
    詐騙帳戶通報警示簡便格式表、臺灣土地銀行北屯分行98年
    7 月10日北屯存字第0980000226號函及檢附之戊○○帳戶之
    存款印鑑卡及客戶歷史交易明細查詢、臺灣土地銀行存款印
    鑑卡、開戶資料、客戶歷史資料明細查詢、臺中市警察局第
    三分局健康派出所受理詐騙帳戶通報警示簡便格式表、金融
    機構聯防機制通報單、內政部警政署反詐騙諮詢專線紀錄表
    、土地銀行自動櫃員機存戶交易明細表、受理各類案件紀錄
    表、受理刑事案件報案三聯單、臺南市警察局第二分局南門
    派出所受理詐騙帳戶通報警示簡便格式表受理各類案件紀錄
    表、內政部警政署詐騙案件紀錄表、郵局自動櫃員機交易明
    細1張、雲林縣警察局虎尾分局元長分駐所陳報單、雲林縣
    警察局虎尾分局元長分駐所受理詐騙帳戶通報警示簡便格式
    表、雲林縣警察局虎尾分局元長分駐所受理刑事案件報案三
    聯單、內政部警政署反詐騙案件紀錄表、受理詐騙帳戶通報
    警示簡便格式表、受理人頭帳戶案件通報單、郵局自動櫃員
    機交易明細3張、存摺影本1份、合作金庫南屯分行提出之戊○○身分資料、各類存款分戶交易明細表、合作金庫銀行南
    屯分行98年6月17日合金南屯存字第0980002335號函及檢附
    之帳號00000 00000000之開戶人身分正影本及自開戶日93年
    9 月10日起至98年5月25日止交易明細表、郵局自動櫃員機
    交易明細，臺南市警察第二分局南門派出所受理詐騙帳戶通
    報警示簡便格式表、內政部警政署反詐騙案件紀錄表等，於
    本院審理中復不爭執其等證據能力及真實性，足認並無顯不
    可信之情況，且本院審酌證人甲○○、丁○○、己○○、乙○○於警詢中之指訴，及卷附郵政自動櫃員機交易明細表、
    臺北縣政府警察局蘆洲分局德音派出所受理刑事案件報案三
    聯單、內政部警政署反詐騙案件紀錄表、受理詐騙帳戶通報
    警示簡便格式表、臺灣土地銀行北屯分行98年7月10日北屯
    存字第0980000 226號函及檢附之戊○○帳戶之存款印鑑卡
    及客戶歷史交易明細查詢、臺灣土地銀行存款印鑑卡、開戶
    資料、客戶歷史資料明細查詢、臺中市警察局第三分局健康
    派出所受理詐騙帳戶通報警示簡便格式表、金融機構聯防機
    制通報單、內政部警政署反詐騙諮詢專線紀錄表、土地銀行
    自動櫃員機存戶交易明細表、受理各類案件紀錄表、受理刑
    事案件報案三聯單、臺南市警察局第二分局南門派出所受理
    詐騙帳戶通報警示簡便格式表受理各類案件紀錄表、內政部
    警政署詐騙案件紀錄表、郵局自動櫃員機交易明細1張、雲
    林縣警察局虎尾分局元長分駐所陳報單、雲林縣警察局虎尾
    分局元長分駐所受理詐騙帳戶通報警示簡便格式表、雲林縣
    警察局虎尾分局元長分駐所受理刑事案件報案三聯單、內政
    部警政署反詐騙案件紀錄表、受理詐騙帳戶通報警示簡便格
    式表、受理人頭帳戶案件通報單、郵局自動櫃員機交易明細
    3 張、存摺影本1份、合作金庫南屯分行提出之戊○○身分
    資料、各類存款分戶交易明細表、合作金庫銀行南屯分行98
    年6月17日合金南屯存字第0980002335號函及檢附之帳號000
    0000000000之開戶人身分正影本及自開戶日93年9月10日起
    至98年5月25日止交易明細表、郵局自動櫃員機交易明細，
    臺南市警察第二分局南門派出所受理詐騙帳戶通報警示簡便
    格式表、內政部警政署反詐騙案件紀錄表等之言詞或書面等
    證據內容，較無人情施壓或干擾，亦無不當取供或違法取得
    之情形，復為本院事實認定之重要依據，認為以之作為本案
    之證據亦屬適當，是證人甲○○、丁○○、己○○、乙○○
    於警詢中之指訴，及卷附郵政自動櫃員機交易明細表、臺北
    縣政府警察局蘆洲分局德音派出所受理刑事案件報案三聯單
    、內政部警政署反詐騙案件紀錄表、受理詐騙帳戶通報警示
    簡便格式表、臺灣土地銀行北屯分行98年7月10日北屯存字
    第0980000226號函及檢附之戊○○帳戶之存款印鑑卡及客戶
    歷史交易明細查詢、臺灣土地銀行存款印鑑卡、開戶資料、
    客戶歷史資料明細查詢、臺中市警察局第三分局健康派出所
    受理詐騙帳戶通報警示簡便格式表、金融機構聯防機制通報
    單、內政部警政署反詐騙諮詢專線紀錄表、土地銀行自動櫃
    員機存戶交易明細表、受理各類案件紀錄表、受理刑事案件
    報案三聯單、臺南市警察局第二分局南門派出所受理詐騙帳
    戶通報警示簡便格式表受理各類案件紀錄表、內政部警政署
    詐騙案件紀錄表、郵局自動櫃員機交易明細1張、雲林縣警
    察局虎尾分局元長分駐所陳報單、雲林縣警察局虎尾分局元
    長分駐所受理詐騙帳戶通報警示簡便格式表、雲林縣警察局
    虎尾分局元長分駐所受理刑事案件報案三聯單、內政部警政
    署反詐騙案件紀錄表、受理詐騙帳戶通報警示簡便格式表、
    受理人頭帳戶案件通報單、郵局自動櫃員機交易明細3張、
    存摺影本1份、合作金庫南屯分行提出之戊○○身分資料、
    各類存款分戶交易明細表、合作金庫銀行南屯分行98年6月1
    7日合金南屯存字第0980002335號函及檢附之帳號000000000
    0000之開戶人身分正影本及自開戶日93年9月10日起至98年5
    月25日止交易明細表、郵局自動櫃員機交易明細，臺南市警
    察第二分局南門派出所受理詐騙帳戶通報警示簡便格式表、
    內政部警政署反詐騙案件紀錄表等於審判外之言詞、書面陳
    述及書證等，仍具有證據能力。
貳、實體部分：
一、上開事實，訊據被告戊○○於本院審理中雖坦承前述合作金
    庫商業銀行南屯分行帳號第0000000000000號及臺灣土地銀
    行北屯分行帳號第000000000000號帳戶係其所有，惟仍矢口
    否認有何幫助詐欺之犯行，辯稱：連同本案銀行帳戶存摺、
    提款卡、提款密碼在內之共7、8本銀行帳戶資料，伊均一併
    放在背包內，本欲攜往銀行辦理註銷，豈知於98年5月21日
    時，伊發現本案帳戶竟於98年5月20日某時許，在伊上班途
    中，遺失在臺中市○○路往臺中縣烏日鄉○路段，而其他銀
    行帳戶資料卻未遺失，致伊不敢辦理註銷；嗣伊至警局報案
    遺失，但警方表示帳戶已遭人用以詐騙，就未受理報案云云
    。
二、經查：
  (一)證人甲○○於98年5月24日晚間7時許，接獲某真實姓名年藉
    不詳、自稱係華南銀行陳小姐之成年女子，以電話向其訛稱
    略以：妳之前向MOMO電視臺所購買之瘦身衣，因為作業疏失
    ，須妳親持提款卡至自動櫃員機操作消除扣款等語，致使證
    人甲○○陷於錯誤，依其指示至自動櫃員機前操作，欲消除
    扣款，嗣證人甲○○回覆無法消除扣款後，該名女子復進一
    步指示證人甲○○將款項提匯至其所指定之不詳帳戶內，證
    人甲○○聞言均依其指示辦理。嗣該名女子於稍後，再以電
    話向證人甲○○訛稱：中國信託銀行主管表示無法消除扣款
    ，須另持他行提款卡辦理消除等語，致使證人甲○○再次陷
    於錯誤，依其指示至自動櫃員機前操作，而於當日晚間9時4
    5分57秒許，將其設於第一銀行帳號第00000000000號帳戶內
    之29,989元匯入被告上開臺灣土地銀行北屯分行帳號第0000
    00000000號帳戶內（另於當日晚間8時6分16秒許，將其設於
    上海銀行帳號第00000000000000號帳戶內之19,989元匯入案
    外人王年添設於華南商業銀行建成分行帳號第000000000000
    號帳戶內），而受有財產上之損害之事實；及證人丁○○於
    98年5月24日21時7分許，接獲真實姓名年籍不詳、自稱為MO
    MO購物網客服中心之某成年人，先以來電顯示號碼00000000
    00號電話向其訛稱：妳於日前於網路購物付款時操作錯誤，
    操作成分期付款，需要至自動櫃員機前操作以解除分期付款
    等語，致使證人丁○○陷於錯誤，至臺中縣大里市土地銀行
    國光分行依其指示操作自動櫃員機，而於同日晚間10時43分
    55秒、46分5秒、48分4秒、49分34秒許，分別將25,000元、
    25,000元、23,000元、2,000元共4筆合計75,000元，存至被
    告上開臺灣土地銀行北屯分行帳號第000000000000號帳戶內
    ，而受有財產上之損害之事實；及證人己○○於98年5月24
    日晚間10時14分許，接獲真實姓名年籍不詳之某成年女子，
    先以來電顯示號碼0000000000號電話向其訛稱：你於MOMO網
    站購買隨身碟是網路刷卡，因工作人員疏失所以會扣款12次
    ，國泰世華銀行之客服人員會跟你聯絡等語，嗣再由另名真
    實姓名年籍不詳、自稱係國泰世華銀行客服人員謝小姐之某
    成年女子，以來電顯示號碼000000000電話，向其訛稱：須
    至自動櫃員機前依指示操作匯款等語，致使證人己○○陷於
    錯誤，至設於臺南市○○區○○路1段新天地對面之郵局內
    ，依其指示操作自動櫃員機，而於同日晚間10時55分47秒許
    ，將其設於寶島商業銀行帳號第00000000000000號帳戶內之
    29,988元匯入被告上開合作金庫商業銀行南屯分行帳號第00
    00000000000號帳戶內，而受有財產上之損害之事實；及證
    人乙○○於98年5月24日晚間10時26分前某時許，接獲真實
    姓名年籍不詳、自稱為MOMO電視購物臺人員之某成年人，以
    電話向其訛稱：你之前購物之轉帳錯誤未完成，須持提款卡
    至自動櫃員機操作以取消設定等語，致使證人乙○○陷於錯
    誤，至設於雲林縣元長鄉○○街之元長郵局內，依其指示操
    作自動櫃員機，而於同日晚間10時26分39秒、11時0分43秒
    、翌日0時27分21秒許，分別將29,989元、18,999元、29,98
    9元共3筆合計78,977元匯入被告上開合作金庫商業銀行南屯
    分行帳號第0000000000000號帳戶內，而受有財產上損害之
    事實。已分別經證人甲○○、丁○○、己○○、乙○○於警
    詢中證述綦詳，復有郵政自動櫃員機交易明細表、臺北縣政
    府警察局蘆洲分局德音派出所受理刑事案件報案三聯單、內
    政部警政署反詐騙案件紀錄表、受理詐騙帳戶通報警示簡便
    格式表、臺灣土地銀行北屯分行98年7月10日北屯存字第098
    0000226號函及檢附之戊○○帳戶之存款印鑑卡及客戶歷史
    交易明細查詢、臺灣土地銀行存款印鑑卡、開戶資料、客戶
    歷史資料明細查詢、臺中市警察局第三分局健康派出所受理
    詐騙帳戶通報警示簡便格式表、金融機構聯防機制通報單、
    內政部警政署反詐騙諮詢專線紀錄表、土地銀行自動櫃員機
    存戶交易明細表、受理各類案件紀錄表、受理刑事案件報案
    三聯單、臺南市警察局第二分局南門派出所受理詐騙帳戶通
    報警示簡便格式表受理各類案件紀錄表、內政部警政署詐騙
    案件紀錄表、郵局自動櫃員機交易明細1張、雲林縣警察局
    虎尾分局元長分駐所陳報單、雲林縣警察局虎尾分局元長分
    駐所受理詐騙帳戶通報警示簡便格式表、雲林縣警察局虎尾
    分局元長分駐所受理刑事案件報案三聯單、內政部警政署反
    詐騙案件紀錄表、受理詐騙帳戶通報警示簡便格式表、受理
    人頭帳戶案件通報單、郵局自動櫃員機交易明細3張、存摺
    影本1份、合作金庫南屯分行提出之戊○○身分資料、各類
    存款分戶交易明細表、合作金庫銀行南屯分行98年6月17日
    合金南屯存字第0980002335號函及檢附之帳號000000000000
    0之開戶人身分正影本及自開戶日93年9月10日起至98年5月2
    5日止交易明細表、郵局自動櫃員機交易明細，臺南市警察
    第二分局南門派出所受理詐騙帳戶通報警示簡便格式表、內
    政部警政署反詐騙案件紀錄表等在卷可稽，堪可認定。承上
    可知，被告上開合作金庫商業銀行南屯分行帳號0000000000
    000號及臺灣土地銀行北屯分行帳號000000000000號帳戶確
    為供作詐欺取財之匯款帳戶使用。
 2、被告雖以前揭詞情置辯，惟其就其所辯前揭合作金庫商業銀
    行南屯分行帳號第0000000000000號及臺灣土地銀行北屯分
    行帳號第000000000000號帳戶之存摺、提款卡、提款密碼係
    遺失一情，並未提出任何證據加以證明。且存摺帳戶及提款
    卡、提款密碼乃屬個人重要金融工具，如此重要之金融工具
    ，遺失或遭竊後為免遭人盜用，衡情均會立即辦理掛失或報
    警，況被告於本院審理中供稱於98年5月21日即知一次遺失
    上開銀行存摺、提款卡及提款密碼等語，豈能放心不被盜用
    而掛失，而拖延至98年6月4日始要報警；另本案銀行帳戶既
    係要辦理註銷，顯見其已無繼續使用之意，其何須費心將提
    款卡、提款密碼特意夾於存摺內；又其本欲將連同本案銀行
    帳戶在內之7、8家銀行帳戶一併辦理註銷，豈會將發現本案
    銀行帳戶資料遺失後，就突然中止，不再依其本意將其他家
    銀行帳戶辦理註銷！其前開舉措顯悖於社會常情。復以，本
    案證人甲○○、丁○○、己○○、乙○○匯入被告前開帳戶
    金額，係經詐欺集團成員隨即以持提款卡由自動櫃員機之方
    式予以提領，此有被告前開帳戶之往來交易明細表，在卷可
    憑，苟非被告提供提款密碼予該等詐騙集團成員，豈可能輕
    易得知提款密碼。再者，詐欺集團為確保其詐欺之犯罪所得
    ，其所使用供被害人匯入款項之帳戶，必定是其能掌控之帳
    戶，以確保其能順利提領受詐欺者匯入之款項，故其經常以
    買受或租用之方式以取得帳戶，豈有可能以詐騙或盜取之方
    式取得存摺、印章、提款卡，甚而係提款密碼，而使其花費
    心力詐欺所得之款項，陷於隨時可能為被告申請掛失止付而
    無法取得之危險。準此，被告所有之前開合作金庫商業銀行
    南屯分行帳號第0000000000000號及臺灣土地銀行北屯分行
    帳號第000000000000號帳戶之存摺、提款卡及提款密碼，應
    係經被告同意交予詐欺集團成員使用等情應可認定。被告前
    開所辯，應無足採。
  (三)金融機構之帳戶為個人理財之工具，為便利大眾使用此一理
    財工具，以資活絡資金供需，對於申請開設金融帳戶並無設
    有任何特殊之限制，一般民眾皆能自由申請開戶，並得同時
    在不同金融機構申請多數存款帳戶使用，乃眾所周知之事實
    ，依一般人之社會生活經驗，倘係經由合法管道之收入或支
    出，其於金融帳戶之存放及提領，本可自行向金融行庫開立
    帳戶後使用，殊無大費周章使用他人帳戶之必要，況且近來
    類如刮刮樂、退稅轉帳等詐騙案件層出不窮，詐騙集團多利
    用人頭帳戶做為出入帳戶，不僅廣為媒體所披載，亦經政府
    一再宣導提醒注意，尤以現今各地金融機構所設自動提款機
    莫不設定轉帳之警示畫面，或張貼警示標語，促請使用大眾
    注意，衡諸目前社會以電視、報紙甚至網路等管道流通資訊
    之普及程度，以及使用自動提款機從事提款、轉帳交易之頻
    繁，苟見有陌生人不思以自己名義申請開立帳戶，反而向不
    特定人蒐集或收購他人之金融機構帳戶使用，帳戶所有人焉
    能安心將其帳戶交付收購帳戶之人，而絲毫未加懷疑其收集
    帳戶之目的即在於詐取他人財物？被告既明知詐騙集團多以
    蒐集他人帳戶供作詐騙被害人匯款之犯罪工具，而將其所開
    立之合作金庫商業銀行南屯分行帳號第0000000000000號及
    臺灣土地銀行北屯分行帳號第000000000000號帳戶之存摺及
    提款卡連同提款密碼交予他人，由此顯見被告對於他人係將
    該等帳戶用以實施詐欺犯行，當可預見，且其對於該人利用
    其帳戶向人詐取財物，並無違背其本意，是被告主觀上應具
    有幫助他人詐取財物之不法犯意甚明。綜上所述，本件事證
    明確，被告所辯顯不足採，被告犯行應堪認定。
三、上開犯罪事實欄一、中所述之犯罪集團所屬不詳姓名年籍之
    成年人等人基於共同意圖為自己不法之所有之犯意聯絡，以
    上述方式對證人甲○○、丁○○、己○○、乙○○詐欺取財
    ，致使證人甲○○、丁○○、己○○、乙○○分別陷於錯誤
    ，並因而交付本人之財物，上開不詳姓名年籍之成年人等人
    對證人甲○○、丁○○、己○○、乙○○之詐欺取財犯行顯
    已既遂，該不詳姓名年籍之成年人等人係共同犯刑法第339
    第1項之詐欺取財既遂罪，而被告提供其上開合作金庫商業
    銀行南屯分行帳號第0000000000000號及臺灣土地銀行北屯
    分行帳號第000000000000號帳戶之存摺、提款卡連同密碼予
    前述不詳姓名年籍之成年人等人，係基於幫助他人共同詐欺
    取財之不確定故意，且所為屬詐欺取財罪構成要件以外之行
    為，核被告此部分所為，係犯刑法第30條第1項前段、第339
    條第1項共同詐欺取財既遂罪之幫助犯。被告以一行為犯上
    開罪名，而同時侵害證人甲○○、丁○○、己○○、乙○○
    等人之權益，為想像競合犯，應從一情節較重（即證人乙○○部分）之幫助共同詐欺取財既遂處斷。被告幫助該不詳姓
    名年籍之成年人等人犯詐欺取財既遂罪，為幫助犯，爰依刑
    法第30條第2項之規定減輕其刑。公訴人雖未就證人甲○○
    部分提起公訴，惟此部分核與已起訴之部分，有想像競合犯
    之裁判上一罪關係，本為起訴效力所及，並經臺灣士林地方
    法院檢察署檢察官函請併案審理，本院自應併予審理。爰審
    酌被告雖未實際參與詐欺取財犯行，惟其行為使詐欺集團成
    員得以隱匿其等真實身分，減少遭查獲之風險，有助長犯罪
    之虞，尤使證人甲○○、丁○○、己○○、乙○○之身心及
    財物受有相當損害，且其犯罪後未能坦承犯行，態度可議等
    一切情狀，量處如主文所示之宣告刑，並諭知如易科罰金之
    折算標準。
據上論斷，應依刑事訴訟法第299條第1項前段，刑法第339條第1
項、第55條、第30條第1項前段、第2項、第41條第1項前段，刑
法施行法第1條之1第1項、第2項前段，判決如主文。
本案經檢察官丙○○到庭執行職務。
中    華    民    國    98    年    10    月    8     日
                  刑事第18庭    審判長法  官  高文崇
                                      法  官  胡芷瑜
                                      法  官  林世民
右正本證明與原本無異。
如不服本判決，應於送達後10日內向本院提出上訴狀（須附繕本
），上訴於臺灣高等法院臺中分院。
上訴書如未敘述理由，應於上訴期間屆滿後20日內補提理由書於
本院。
                                      書記官  紀俊源
中    華    民    國    98    年    10    月    8     日
附錄本案論罪科刑法條全文
中華民國刑法第339條
意圖為自己或第三人不法之所有，以詐術使人將本人或第三人之
物交付者，處5年以下有期徒刑、拘役或科或併科1千元以下罰金
。
以前項方法得財產上不法之利益或使第三人得之者，亦同。
前二項之未遂犯罰之。


司法院資訊處製作；財團法人民間司法改革基金會備份。
